臺灣桃園地方法院民事裁定
110年度消債職聲免字第127號
聲  請  人  
即  債務人  許晉銓
代  理  人  鄒玉珍律師(法扶律師)
上列當事人因消費者債務清理條例聲請免責事件，本院裁定如下
：
    主  文
債務人許晉銓應予免責。
    理  由
一、按法院為終止或終結清算程序之裁定確定後，除別有規定外
    ，應以裁定免除債務人之債務，消費者債務清理條例（下稱
    消債條例）第132 條定有明文。又法院裁定開始清算程序後
    ，債務人有薪資、執行業務所得或其他固定收入，扣除自己
    及依法應受其扶養者所必要生活費用之數額後仍有餘額，而
    普通債權人之分配總額低於債務人聲請清算前2 年間，可處
    分所得扣除自己及依法應受其扶養者所必要生活費用之數額
    者，法院應為不免責之裁定，但債務人證明經普通債權人全
    體同意者，不在此限；債務人有下列各款情形之一者，法院
    應為不免責之裁定。但債務人證明經普通債權人全體同意者
    ，不在此限：一、於七年內曾依破產法或本條例規定受免責
    。二、故意隱匿、毀損應屬清算財團之財產，或為其他不利
    於債權人之處分，致債權人受有損害。三、捏造債務或承認
    不真實之債務。四、聲請清算前二年內，因消費奢侈商品或
    服務、賭博或其他投機行為，所負債務之總額逾聲請清算時
    無擔保及無優先權債務之半數，而生開始清算之原因。五、
    於清算聲請前一年內，已有清算之原因，而隱瞞其事實，使
    他人與之為交易致生損害。六、明知已有清算原因之事實，
    非基於本人之義務，而以特別利於債權人中之一人或數人為
    目的，提供擔保或消滅債務。七、隱匿、毀棄、偽造或變造
    帳簿或其他會計文件之全部或一部，致其財產之狀況不真確
    。八、故意於財產及收入狀況說明書為不實之記載，或有其
    他故意違反本條例所定義務之行為，致債權人受有損害，或
    重大延滯程序。消債條例第133 條、第134 條亦各定有明文
    。
二、本件聲請人前因有不能清償債務情事，於民國104 年12月15
    日向本院聲請進行債務清理之更生程序，經本院以104 年度
    消債更字第329 號裁定聲請人自105 年6 月23日下午5 時起
    開始更生程序，並移由本院司法事務官（下稱司事官）以10
    5 年度司執消債更字第117 號進行本件更生程序。嗣因債權
    人申報債權總額高達新臺幣（下同）1583萬6559元，已逾12
    00萬元，復經本院以106 年度消債清字第39號裁定自106 年
    7 月6 日下午5 時起開始清算程序，並以106 年度司執消債
    清字第37號進行清算程序。繼經本院司事官查明，聲請人名
    下除了中興電工機械股份有限公司、葡萄王生技股份有限公
    司之實體和非實體股票，以及凱基證券股份有限公司（下稱
    凱基公司）之現金股利2 萬4281元外，別無其他財產。其中
    聲請人所有之前揭股票，經本院司事官囑託臺銀綜合證券股
    份有限公司，變賣非實體及實體股票所得價金各為21萬4412
    元、3 萬6176元，並均已轉支至本院；另聲請人名下前述現
    金股利2 萬4281元，亦經凱基公司繳納至本院，是聲請人名
    下財產共計27萬4869元，並俱經本院司事官清算分配完畢，
    從而本院司事官乃於110 年7 月20日裁定終結清算程序，該
    裁定並於同年8 月10日確定等情（見司執消債清卷二第79-8
    0 頁、111頁），業經本院調取上開卷宗核閱無訛。是本院
    所為終結清算程序之裁定既已確定，依前開消債條例規定，
    法院即應審酌債務人是否有消債條例第133 條、第134 條所
    定應為不免責裁定之情形。
三、經查：
（一）聲請人無消債條例第133 條所規定應不免責之事由存在：
   1、按法院裁定開始清算程序後，債務人有薪資、執行業務所
      得或其他固定收入，扣除自己及依法應受其扶養者所必要
      生活費用之數額後仍有餘額，而普通債權人之分配總額低
      於債務人聲請清算前2 年間，可處分所得扣除自己及依法
      應受其扶養者所必要生活費用之數額者，法院應為不免責
      之裁定，消債條例第133 條定有明文。從而，審認本件聲
      請人是否有消債條例第133 條所定不應予免責之事由，即
      應符合「於清算程序開始後債務人有薪資、執行業務所得
      或其他固定收入，扣除自己及依法應受其扶養者所必要生
      活費用之數額後仍有餘額」及「普通債權人之分配總額低
      於債務人聲請清算前二年間，可處分所得扣除自己及依法
      應受其扶養者所必要生活費用之數額」此二要件。
   2、本件聲請人自陳其自裁定開始清算後，每月領有勞保年金
      給付1 萬3326元等語（見司執消債清卷一第184 頁）；又
      聲請人每月必要支出為1 萬674 元，前經本院104年度消
      債更字第329 號民事裁定認定在案。故堪認聲請人於法院
      裁定開始清算程序後有固定收入，並扣除其與依法應受其
      扶養之人每月必要生活費用後，仍有餘額，符合消債條例
      第133 條第1 項前段「法院裁定開始清算程序後，債務人
      有薪資、執行業務所得或其他固定收入，扣除自己及依法
      應受其扶養者所必要生活費用之數額後仍有餘額」之規定
      。
   3、又聲請人於104 年間聲請更生，於免責前經裁定開始清算
      程序，依消債條例第78條第1 項規定，其更生程序視為清
      算之聲請，而依據聲請人102 、103年度所得清單所示（
      見消債更卷第5-6 頁），其102 年、103 年給付總額各為
      16萬6629元、6 萬7989元，故聲請人聲請清算前兩年間可
      處分所得23萬4618元（計算式：16萬6629元＋6 萬7989元
      ），扣除聲請人及依法應受其扶養者前兩年之必要生活費
      用25萬6176元（計算式：1 萬674元 元×24＝25萬6176元）
      ，顯無餘額。從而，聲請人聲請清算前2 年可處分所得扣
      除自己及依法應受其扶養者所必要生活費用，已無餘額，
      且清算程序開始後，聲請人尚有清償債權人共27萬4869元
      ，而未符合消債條例第133 條第1 項後段「普通債權人之
      分配總額低於債務人聲請清算前二年間，可處分所得扣除
      自己及依法應受其扶養者所必要生活費用之數額」之要件
      。是本件聲請人無消債條例第133 條所定不予免責之情形
      ，應堪認定。
（二）就聲請人是否有消債條例第134 條各款所規定應為不免責
      之事由乙節，本院彙整各債權人之陳述意見內容，分述如
      下：
　　1.債權人第一商業銀行股份有限公司表示：請鈞院審慎審酌
      債務人是否有第133 條之不免責事由云云。
　　2.債權人遠東國際商業銀行股份有限公司表示：消債之立法
      目的非以特定時點顯示債務人無固定收入，就得予以免責
      ，尚應綜合考量債務人之學經歷，社經地位等因素，不應
      任意令其免責，請求鈞院確認債務人是否有第133 條、第
      134 條之不免責事由，若有，應不予免責云云。
　　3.債權人中國信託商業銀行股份有限公司表示：債務人有消
      債條例第133 條之不免責事由，另是否有第134條之不免
      責事由，請鈞院審酌云云。
　　4.債權人匯豐（台灣）商業銀行股份有限公司表示：請鈞院
      審慎審酌債務人是否有第133 條、第134 條之不免責事由
      云云。
　　5.債權人匯成第一資產管理股份有限公司；債務人有消債條
      例第133 條之不免責事由，另是否有第134條之不免責事
      由，請鈞院審酌云云。
　　6.債權人富邦資產管理股份有限公司：債權人僅受償2 萬47
      10元，故債務人不應免責云云。
　　7.惟查，消債條例關於清算程序係以免責主義為原則，不免
      責為例外，倘債權人主張債務人有消債條例第134 條各款
      所定不免責之情事，自應由債權人就債務人有合於上開各
      款要件之事實，舉證以實其說。然本件債權人俱未提出相
      當事證加以證明，自難認聲請人有消債條例第134 條各款
      所定不免責事由之情事存在。從而，應認聲請人並無消債
      條例第134條所定不免責事由之存在，洵無疑義。
四、綜上所述，本件聲請人既無消債條例第133 條及第134 條應
    不免責事由存在，揆諸前開規定，自應為聲請人免責之裁定
    ，爰裁定如主文
中　　華　　民　　國　　111 　年　　1 　　月　　18　　日
　                民事第三庭  法　官　吳為平
上列正本證明與原本無異。
如對本裁定抗告須於裁定送達後10日內向本院提出抗告狀，並繳
納抗告裁判費新台幣1,000元。
中　　華　　民　　國　　111 　年　　1 　　月　　18　　日
                              書記官  蘇玉玫